【裁判字號】    98,消債更,320
【裁判日期】    980907
【裁判案由】    更生事件
【裁判全文】
臺灣士林地方法院民事裁定           98年度消債更字第320號
債  務  人  甲○○
上列債務人因聲請更生事件，聲請保全處分，本院裁定如下：
    主  文
聲請駁回。
    理  由
一、按法院就更生之聲請為裁定前，得因利害關係人之聲請或依
    職權，以裁定為保全債務人財產，停止對於債務人財產強制
    執行程序及其他必要之保全處分，消費者債務清理條例第19
    條第1 項第1 款、第3 款及第5 款固有明文。惟保全處分，
    係於法院就更生之聲請為裁定前，為防杜債務人之財產減少
    ，維持債權人間之公平受償，及使債務人有重建更生之機會
    ，始有保全處分之必要，此觀諸消費者債務清理條例第19條
    立法說明即明。又債務人對於第三人之債權，係維持債務人
    及其共同生活之親屬生活所必需者，不得為強制執行，強制
    執行法第122 條亦規定甚明。
二、聲請意旨略以：伊因財務困難，陷於有不能清償債務之虞，
    業已提出更生聲請於本院審理中。然伊所有之薪資債權若遭
    債權人強制執行，恐有損雇主之企業形象及公司名譽，導致
    其受解雇之結果，並有礙伊更生之進行，為保障伊重建更生
    之機會，爰聲請於本件更生程序開始前，就其薪資債權預為
    保全處分云云。
三、經查，更生程序之進行，原則上係以債務人所提出之更生方
    案為基礎，經債權人會議可決，法院認可後，債務人即依該
    權利變動後之方案履行債務，以更生程序開始後之薪資或其
    他收入為償債財源，而公平分配予債權人。由是以觀，於更
    生方案認可前，債務人既無履行更生方案之需要，債權人縱
    於債務人開始更生程序前行使債權，或就債務人之薪資債權
    聲請強制執行，僅造成債務人於開始更生前，可運用之資金
    減少，而無礙於更生程序之進行，及債務人日後依更生方案
    履行之能力，對債務人之重建更生自不生影響。次查，債務
    人是否能繼續任職，係其僱主權衡公司經營狀況、債務人之
    工作表現而定，尚難逕認與系爭執行程序間有必然之因果關
    係，進而推論有礙債務人重建更生之機會。且如僱主無正當
    理由擅將債務人解僱，債務人亦非不得循法律途逕尋求救濟
    。再參諸強制執行法第122 條規定意旨，債務人對於第三人
    之薪資債權，本即限於非債務人及其共同生活之親屬所必需
    者，始得強制執行，若債務人及其共同生活親屬因系爭執行
    程序而無法維持基本生活，亦應循強制執行法第12條第1 項
    規定聲明異議，系爭執行程序實不致造成債務人及其共同生
    活親屬無法維持基本生活，要無阻礙債務人重建更生之機會
    。是故，揆諸首開說明，難認有為保障債務人重建更生機會
    ，而限制債權人行使債權之必要。從而，債務人聲請保全處
    分，於法即有未合，應予駁回，爰裁定如主文。
中    華    民    國    98    年    9     月    7     日
                  民事第一庭  法      官  馬傲霜
上為正本係照原本作成。
如不服本裁定，應於裁定送達後10 日內，以書狀向本院提出抗告
，並繳納抗告費新臺幣1千元。
中    華    民    國    98    年    9     月    7     日
                              書  記  官  朱亮彰


司法院資訊處製作；財團法人民間司法改革基金會備份。
